臺灣臺中地方法院刑事判決　　　　　　　　　　　　九十三年度訴字第二五九二號
　　公　訴　人　臺灣臺中地方法院檢察署檢察官
　　被　　　告　壬○○
右列被告因詐欺等案件，經檢察官提起公訴（九十三年度偵字第六六一五號、第七四
七九號、第七八一○號、第八八○○號、第一○一五七號），被告於準備程序中就被
訴事實為有罪之陳述，經詢問公訴人及被告之意見後，本院合議庭裁定由受命法官獨
任進行簡式審判程序，茲判決如左：
    主    文
壬○○連續幫助共同以意圖為自己不法之所有，以詐術使人將本人之物交付為常業，
處有期徒刑柒月。
    犯罪事實
一、壬○○因缺錢花用，經報紙廣告得知可將所申請之金融機構帳戶供人使用，換取
    現金花用，雖預見一般人收購他人申辦之金融機構帳戶使用常與財產犯罪密切相
    關，且取得他人金融機構帳戶之目的往往在於掩飾犯行不易遭人追查，又對於提
    供金融機構帳戶雖無引發他人萌生犯罪之確信，但仍以縱若有人持以犯罪亦無違
    反其本意之幫助犯意，預見提供自己帳戶供真實姓名、年籍均不詳綽號「陳先生
    」之成年男子使用，可能遭利用於掩飾或隱匿「陳先生」或其轉手者犯常業詐欺
    罪之所得財物，而該詐欺取財結果之發生並不違背壬○○自己本意之情況下，因
    需錢孔急，竟基於幫助「陳先生」或其轉手之人實施常業詐欺之不確定故意，並
    基於概括之犯意，撥打報上刊登電話與「陳先生」聯絡約定後，於民國九十二年
    十一、十二月至九十三年一月間，在臺中市○○路與太原路交岔路口的統一超商
    便利商店內，將如附表一所示之金融機構帳戶存摺、提款卡、密碼，以一個帳戶
    新臺幣（下同）二千至三千元之代價，連續出售與詐騙集團成員「陳先生」使用
    ，幫助詐欺集團藉以遂行常業詐欺犯行。「陳先生」取得前揭金融機構帳戶存摺
    、提款卡、密碼後，即基於與集團成員其他不詳姓名成年人意圖為自己不法所有
    之犯意聯絡，自九十二年十二月間起，以如附表二所示之各種方式詐騙乙○○等
    人，致乙○○等人分別均陷於錯誤而匯款至壬○○之帳戶內（犯罪時間、被害人
    姓名、犯罪經過及匯款帳戶、金額均如附表二所示），並以之為常業，嗣因乙○○等人知悉受騙報警處理，始循線查悉上情。
二、案經臺中市警察局第二分局、第四分局、第五分局及臺中縣警察局豐原分局報告
    臺灣臺中地方法院檢察署檢察官偵查起訴。
    理  由
一、右揭犯罪事實，業據被告壬○○於本院準備及簡式審理時坦承不諱，其稱：他因
    缺錢花用，是看到報紙上刊登存簿買賣，她撥打報上電話與自稱「陳先生」之成
    年人接洽後，才分別於九十一年十一、十二月間申請如附表一所示之六本帳戶，
    再於申請之當日或翌日以每本帳戶二千至三千元不等之價格，在臺中市○○路與
    大雅路口將存簿賣給「陳先生」使用等語（見本院卷第九三頁），經查：
（一）被告壬○○分別於如附表一編號一至六所示之開戶時間，前往各該金融機構開
      立如附表一編號一至六所示之帳戶並申辦各該存摺、金融卡及密碼等情，有彰
      化商業銀行潭子分行九十三年三月三十日彰潭字第六六一號、九十三年四月十
      六日彰潭字第六八七之一、二號函覆壬○○之開戶資料及交易明細、臺灣中小
      企業銀行潭子分行九十三年一月二十九日潭子字第○○○三二號函覆之壬○○
      開戶基本資料及資金往來明細、臺中商業銀行股份有限公司潭子分行九十三年
  二月九日中潭子字第三七號函覆之壬○○開戶基本資料及交易明細表、板信商
      業銀行臺中分行九十三年一月二十八日板信字第○九三四二五○○○八號函覆
      之壬○○對帳單明細及開戶資料、台新國際商業銀行九十二年十二月十七日台
      新作集字第927911號函覆之開戶基本資料、慶豐商業銀行九十二年十二月十日
      壬○○開戶基本資料及客戶歷史檔交易明細查詢各一份在卷可稽（見九十三年
      度偵字第七四七九號卷第十至十七頁、九十三年度偵字第一○一五七號卷第六
      至十三頁、九十三年度偵字第八八○○號卷第八至十頁、九十三年度偵字六六
      一五號卷第六、七頁、九十三年度偵字第七八一○號卷第二十至二四頁）。
（二）本件被害人甲○○、乙○○、丁○○、戊○○、辛○○、丙○○、己○○因「
      陳先生」所屬詐欺集團依如附表二所示之詐騙手法而受騙後，乃先後匯款如附
      表二所示之金額至被告壬○○開立之各該帳戶等事實，除據被害人甲○○、乙○○、丁○○、戊○○、辛○○、丙○○、己○○分別於警詢、偵查中指述甚
      詳（見九十三年度偵字第八八○○號偵查卷第七、二五、二六頁、九十三年度
      偵字第一○一五七號偵查卷第四、五頁、九十三年度偵字第六六一五號偵查卷
      第四頁、九十三年度偵字第七四七九號偵查卷第六、八頁，前開被害人於審判
      外之陳述，經被告及檢察官於本院審判程序同意作為證據，本院審酌該等陳述
      作成時之情況認為適當，核與刑事訴訟法第一百五十九條之五之規定相符，故
      採為認定本案犯罪事實之證據），亦有被害人甲○○轉帳之台新國際商業銀行
      自動櫃員機明細表（見前開偵字第八八○○號偵查卷第十三頁）、被害人乙○○匯款之郵政跨行匯款申請書（見前開偵字第一○一五七號偵查卷第二一頁）
      、被害人丁○○轉帳之中華郵政公司自動櫃員機明細表（見前開偵字第七八一
      ○號偵查卷第十九頁）、被害人戊○○轉帳之彰化銀行自動櫃員機明細表（見
      前開偵字第一○一五七號偵查卷第二八頁）、被害人辛○○轉帳之合作金庫銀
      行自動櫃員機明細表（見前開偵字第六六一五號偵查卷第八頁）、被害人丙○○轉帳之土地銀行自動櫃員機明細表（見前開偵字第七四七九號偵查卷第七頁
      ）、被害人己○○轉帳之臺中商業銀行自動櫃員機明細表（見前開偵字卷第六
      頁各一份附卷可稽，是以該自稱「陳先生」所屬不法詐欺集團成員確有以被告
    壬○○所開立之上開帳戶作為詐欺取財犯行供作被害人匯款往來之用無訛。
（三）按刑法上之故意，分為直接故意（確定故意）與間接故意（不確定故意），「
      行為人對於構成犯罪之事實，明知並有意使其發生者」為直接故意；又「行為
      人對於構成犯罪之事實，預見其發生而其發生並不違背其本意者」為間接故意
      ，刑法第十三條第一項、第二項定有明文。茲衡諸常情，今日一般人至金融機
      關開設帳戶使用，係極為方便容易且迅速之事，且近年來以假貸款真詐財之犯
      罪類型層出不窮，該等犯罪，多數均係利用他人之帳戶作為詐欺所得財物之出
      入帳戶，業經媒體廣為披載，是依一般人通常之知識、智能及經驗，均已詳知
      向陌生人購買、承租或其他方法取得帳戶者，多係欲藉該帳戶取得不法犯罪所
      得，且隱匿帳戶內資金之實際取得人之身分，則被告壬○○係成年且有智識之
      人，且其已供承出賣帳戶予自稱「陳先生」之男子，係藉以獲取報酬，則對他
      人利用其所提供之帳戶行詐財之犯行，亦應知之甚詳，自難諉稱不知，故被告
      對於交付系爭帳戶之存簿及提款卡予「陳先生」等詐欺集團成員，將可能被用
      來作為詐欺取財等非法用途上，應有所預見，且不違背其本意。是以，被告壬○○仍提供其所有帳戶予「陳先生」之人，當堪認被告壬○○亦有容任或允許
      將其所有之系爭帳戶作為詐欺取財之匯款指定帳戶使用，準此，被告顯有幫助
      詐欺取財之不確定故意存在，應堪認定。
（四）再按刑法上之幫助犯，係指以幫助之意思，對於正犯資以助力，而未參與實施
      犯罪之行為者而言。查被告將其所有之系爭帳戶提供予「陳先生」所屬不法詐
      欺集團成員作為詐欺取財之匯款指定帳戶，乃係基於幫助「陳先生」所屬不法
      詐欺集團成員詐欺取財之不確定故意，而被告提供系爭帳戶予該等詐欺集團成
      員之行為，分別均屬詐欺取財構成要件以外之行為，則被告均應屬以幫助之意
      思，參與詐欺取財構成要件以外之行為，應各均以詐欺取財之幫助犯論。
（五）綜上所述，被告上開自白與事證相符，自可採信。準此，本件事證明確，被告
      右揭犯行，堪予認定。
二、第按：
（一）按刑法所謂「常業」，係指反覆以同種類行為目的之社會活動之職業性犯罪言
      ，至其犯罪所得之多寡、是否恃此犯罪為惟一之謀生職業，則非所問，前開自
      稱「陳先生」之人夥同成年男女所組成之詐欺犯罪集團，以如附表二所示之詐
      騙方式，使甲○○等七名被害人陷於錯誤，而先後匯款如附表二所示之金額至
      被告壬○○所提供之帳戶內，依被害人人數之眾，詐騙手法之多樣，單筆詐騙
      金額最高達九萬九千九百八十二元等情，堪認「陳先生」所屬詐欺集團係以對
      外詐取財務為經濟生活之來源，且有藉此為業之共同犯意，所為係犯刑法第三
      百四十條之常業詐欺罪。又「陳先生」所屬詐欺集團成員間，就常業詐欺犯行
      ，有犯意聯絡及行為分擔，為共同正犯。
（二）被告壬○○基於幫助「陳先生」所屬詐欺犯罪集團不法詐欺集團成員向他人詐
      欺取財之不確定故意，將其所申請如附表一所示六本帳戶存摺、金融卡及密碼
      以二千元至三千元不等之價格出賣供詐財之用，核其所為，係幫助犯刑法第三
      百四十條之共同常業詐欺取財罪。
（三）被告壬○○先後如附表一所示之時間開立金融機構帳戶後，分別於當日或翌日
      將申辦之帳戶資料出賣予「陳先生」幫助常業詐欺之犯行，時間緊接，所犯構
      成要件相同之罪名，顯係基於概括犯意反覆為之，為連續犯，應依刑法第五十
      六條之規定以一罪論，並加重其刑。
（四）被告壬○○係以幫助「陳先生」等詐欺集團成員犯罪之意思而參與，所為核係
      刑法第三百四十條之幫助犯，爰依正犯之刑減輕，並依法先加後減之。
（五）爰審酌被告壬○○並無前科，素行良好，有臺灣高等法院被告全國前案紀錄表
      、臺灣臺中地方法院檢察署刑案資料查註紀錄表各一紙在卷足參，卻不思以正
      途賺取所需，得以知悉所提供之帳戶將有可能遭人供做詐欺取財之工具，竟任
      將將其所有之帳戶交付予不法份子使用，非惟幫助詐騙者遂行詐財目的，同時
      使詐財者得以隱匿其真實身分，降低遭查獲之風險，助長犯罪之猖獗，破壞社
      會秩序甚鉅，兼考量被害人甲○○等七人分別因遭詐騙之款項（詳如附表二所
      示），且被告犯後坦承犯行等一切情狀，量處如主文所示之刑，以示懲警。
據上論斷，應依刑事訴訟法第二百七十三條之一第一項、第二百九十九條第一項前段
，刑法第五十六條、第三十條第一項、第二項、第三百四十條，判決如主文。
案經檢察官庚○○到庭執行職務
中      華      民      國      九十四      年     三    月     二十五  日
                                臺灣臺中地方法院刑事第十二庭
                                        法  官  劉  兆  菊
右正本證明與原本無異。
如不服本判決，應於送達後十日內向本院提出上訴狀（須附繕本），上訴於臺灣高等
法院臺中分院。
                                        書記官
中      華      民      國      九十四      年     三    月     二十五  日
附錄論罪科刑法條
刑法第三百四十條：
以犯第三百三十九條之罪為常業者，處一年以上七年以下有期徒刑，得併科五萬元以
下罰金。
附表一：
┌────┬──────────┬─────────┬─────┐
│編號    │ 金融機構名稱       │    帳號          │開戶日期  │
├────┼──────────┼─────────┼─────┤
│ 一     │彰化商業銀行        │ 0000-00-00000-000│ 92/11/28 │
│        │  潭子分行          │                  │          │
├────┼──────────┼─────────┼─────┤
│ 二     │臺灣中小企業銀行    │ 000-00-00000-0   │ 92/12/2  │
│        │    潭子分行        │                  │          │
├────┼──────────┼─────────┼─────┤
│ 三     │臺中商業銀行        │ 000-00000000000  │ 92/11/28 │
│        │  潭子分行          │                  │          │
├────┼──────────┼─────────┼─────┤
│ 四     │板信商業銀行        │ 00000000000000   │ 92/12/10 │
│        │  臺中分行          │                  │          │
├────┼──────────┼─────────┼─────┤
│ 五     │台新國際商業銀行    │ 00000000000000   │ 92/11/25 │
│        │  北臺中分行        │                  │          │
├────┼──────────┼─────────┼─────┤
│ 六     │慶豐商業銀行        │ 00000000000000   │ 92/12/10 │
│        │  文心分行          │                  │          │
└────┴──────────┴─────────┴─────┘
附表二：
  ┌──┬──────┬────┬───────┬────────────┐
  │編號│  犯罪時間  │被害人  │    犯罪經過  │     匯款帳戶及金額     │
  │    │ （民國）   │ 姓名   │              │         （新台幣）     │
  ├──┼──────┼────┼───────┼────────────┤
  │一  │ 92/11/28   │甲○○  │ 在網站上拍賣 │  台新國際商業銀行北台  │
  │    │ 92/12/28   │        │ 天幣，誘使被 │  中分行00000000000000  │
  │    │            │        │ 害人支付訂金 │  二千元                │
  ├──┼──────┼────┼───────┼────────────┤
  │二  │ 92/12/17   │乙○○  │ 在網站上刊登 │  彰化商業銀行潭子分行  │
  │    │ 92/12/19   │        │ 廣告拍賣手機 │  00000000000000        │
  │    │            │        │ ，誘使被害人 │  二千五百元            │
  │    │            │        │ 後得標支付訂 │                        │
  │    │            │        │ 金           │                        │
  ├──┼──────┼────┼───────┼────────────┤
  │三  │ 92/12/22   │丁○○  │ 在奇摩拍賣網 │  板信商業銀行臺中分行  │
  │    │ 92/12/23   │        │ 站上拍賣NBA  │  0000000000000000000   │
  │    │            │        │ 球員簽名卡， │  一萬元                │
  │    │            │        │ 誘使被害人得 │                        │
  │    │            │        │ 標後支付訂金 │                        │
  ├──┼──────┼────┼───────┼────────────┤
  │四  │ 92/12/25   │戊○○  │ 在網站上刊登 │  彰化商業銀行潭子分行  │
  │    │ 92/12/26   │        │ 廣告拍賣數位 │  00000000000000        │
  │    │            │        │ 相機，誘使被 │  五千元                │
  │    │            │        │ 害人得標後支 │                        │
  │    │            │        │ 付訂金       │                        │
  ├──┼──────┼────┼───────┼────────────┤
  │五  │ 92/12/26   │辛○○  │ 打電話佯稱係 │  慶豐商業銀行文心分行  │
  │    │            │        │ 被害人之友人 │  00000000000000000     │
  │    │            │        │ 「江姿瑩」向 │  八萬元                │
  │    │            │        │ 被害人借款   │                        │
  ├──┼──────┼────┼───────┼────────────┤
  │六  │ 93/01/04   │丙○○  │ 在自由時報上 │  臺灣中小企業銀行      │
  │    │            │        │ 刊登色情小廣 │  潭子分行              │
  │    │            │        │ 告，以辨識身 │  0000000000000000000   │
  │    │            │        │ 分為由，指示 │  九萬九千九百八十二元  │
  │    │            │        │ 被害人操作提 │                        │
  │    │            │        │ 款機匯出款項 │                        │
  ├──┼──────┼────┼───────┼────────────┤
  │七  │ 93/01/07   │己○○  │ 打電話佯稱係 │  台中商業銀行潭子分行  │
  │    │            │        │ 被害人之友人 │  0000000000000000000   │
  │    │            │        │ 「許燕茹」向 │  四萬元                │
  │    │            │        │ 被害人借款   │                        │
  │    │            │        │              │              │
  └──┴──────┴────┴───────┴────────────┘
